【裁判字號】    98,交易,124
【裁判日期】    981022
【裁判案由】    業務過失傷害
【裁判全文】
臺灣彰化地方法院刑事判決             98年度交易字第124號
公  訴  人  臺灣彰化地方法院檢察署檢察官
被      告  甲○○
上列被告因業務過失傷害案件，經檢察官提起公訴（九十八年度
偵字第二○○一號），本院判決如下：
    主  文
甲○○從事業務之人，因業務上之過失傷害人，處拘役伍拾伍日
，如易科罰金，以新臺幣壹仟元折算壹日。
    事  實
一、甲○○領有職業大貨車駕駛執照，且係統一速達股份有限公
    司所雇用之司機，平日以駕駛貨車運送貨物為業，為從事駕
    駛業務之人。甲○○於民國九十七年八月十八日上午九時三
    十七分許，駕駛車牌號碼六Ｔ－二一二號營業小貨車，沿彰
    化縣秀水鄉○○村○○街九七巷旁之產業道路由西往東方向
    行駛，行經上開產業道路與彰馬街九七巷（起訴書誤載為九
    巷）之交岔路口時，原應注意行經無號誌之交岔路口時，應
    減速慢行，作隨時停車之準備，左方車應暫停讓右方車先行
    ，而依當時天候晴、日間自然光線、柏油道路、路面乾燥、
    無缺陷、無障礙物、視距良好之情形，亦無不能注意之情事
    ，竟疏未注意及此，即貿然通過上開交岔路口，適有乙○○
    騎乘車牌號碼ＥＸＱ－八八八號輕型機車，沿彰馬街九七巷
    （起訴書誤載為九巷）由南往北方向行駛，行至上開交岔路
    口，亦疏未注意行經無號誌之交叉路口，應減速慢行，作隨
    時停車之準備，即貿然通過上開交岔路口，雙方見狀均煞避
    不及，甲○○所駕駛上開營業小貨車車頭因而撞及乙○○所
    騎乘上開輕型機車左側車身，致乙○○人、車倒地，乙○○
    因而受有頭部外傷併腦震盪之傷害。甲○○於肇事後，在未
    被有偵查犯罪職權之機關或公務員發覺前，即自行報警，並
    主動向據報前來處理之彰化縣警察局鹿港分局馬鳴派出所警
    員許燿坤表示其為肇事人，而自首接受裁判。
二、案經乙○○訴由彰化縣警察局鹿港分局報告臺灣彰化地方法
    院檢察署檢察官偵查起訴。
    理  由
一、按被告以外之人於審判外之言詞或書面陳述，除法律有規定
    者外，不得作為證據。除顯有不可信之情況外，公務員職務
    上製作之紀錄文書、證明文書，以及從事業務之人於業務上
    或通常業務過程所須製作之紀錄文書、證明文書，亦得為證
    據。被告以外之人於審判外之陳述，雖不符前四條之規定，
    而經當事人於審判程序同意作為證據，法院審酌該言詞陳述
    或書面陳述作成時之情況，認為適當者，亦得為證據。當事
    人、代理人或辯護人於法院調查證據時，知有第一百五十九
    條第一項不得為證據之情形，而未於言詞辯論終結前聲明異
    議者，視為有前項之同意。刑事訴訟法第一百五十九條第一
    項、第一百五十九條之四第一款、第二款、第一百五十九條
    之五分別定有明文。經查：
  (一)證人即告訴人乙○○於警詢時之證述、證人即承辦警員許燿
    坤之職務報告，雖屬被告以外之人於審判外之言詞或書面陳
    述，為傳聞證據，然經本院於審理時當庭直接提示而為合法
    之調查，公訴人、被告均未於言詞辯論終結前聲明異議，本
    院復審酌該言詞或書面陳述均係由證人出於自由意識而陳述
    ，並無非法取證之情況，依刑事訴訟法第一百五十九條之五
    之規定，認上開證人於警詢時之證述及職務報告，應得採為
    認定本件犯罪事實所憑之證據。
  (二)秀傳紀念醫院、童綜合醫療社團法人童綜合醫院、吉原診所
    之診斷證明書，均係負責為乙○○診治傷勢之醫師，依其所
    見製作之證明文書，雖屬被告以外之人於審判外之書面陳述
    ，然因係從事業務之醫師於醫療業務上所製作之證明文書，
    且無顯不可信之情況，依刑事訴訟法第一百五十九條之四第
    二款之規定，自得採為認定本件犯罪事實所憑之證據（最高
    法院九十五年度臺上字第一四四九號判決意旨參照）。
  (三)道路交通事故現場圖、道路交通事故調查報告表(一)、(二)，均
    係警員依其所見在職務上製作之紀錄文書，且無顯不可信之
    情況，依刑事訴訟法第一百五十九條之四第一款之規定，亦
    得採為認定本件犯罪事實所憑之證據。
二、上開事實，迭經被告甲○○於警詢、偵訊、本院審理時，坦
    承不諱，核與證人乙○○於警詢、偵訊時，證述之情節相符
    ，並有道路交通事故現場圖、道路交通事故調查報告表(一)、
    (二)、秀傳紀念醫院、童綜合醫療社團法人童綜合醫院、吉原
    診所之診斷書、承辦警員許耀坤之職務報告各一紙、現場照
    片八幀在卷可稽。按行車速度，依速限標誌或標線之規定，
    無速限標誌或標線者，行經無號誌交岔路口時，駕駛人應減
    速慢行，作隨時停車之準備；汽車行至無號誌之交叉路口，
    左方車應暫停讓右方車先行；道路交通安全規則第九十三條
    第一項第二款、第一百零二條第一項第二款分別定有明文。
    被告駕駛汽車，自應注意上述道路交通安全規則之規定，又
    依附卷之交通事故調查報告表(一)、(二)所載，本件車禍發生時
    ，天候晴、日間自然光線、柏油道路、路面乾燥、無缺陷、
    無障礙物、視距良好之情形等情況，被告並無不能注意之情
    事，竟疏未注意及此，即貿然穿越無號誌之交岔路口，而肇
    致車禍發生，致乙○○因而受有傷害，顯已違反前揭規定，
    其有過失至明。況且，本案經送臺灣省彰化縣區車輛行車事
    故鑑定委員會鑑定之結果，亦認為被告駕駛營業小貨車行經
    無號誌交岔路口，左方車未暫停讓右方車先行，為肇事主因
    ；乙○○騎乘輕型機車行經無號誌交岔路口，未減速慢行，
    為肇事次因；此有臺灣省彰化縣區車輛行車事故鑑定委員會
    九十八年四月十三日彰鑑字第○九八五六○○八一三號函及
    隨函檢送之臺灣省彰化縣區車輛行車事故鑑定委員會彰化縣
    區九八○一二五案鑑定意見書一份在卷可參。又其過失行為
    既係造成乙○○傷害之直接原因，二者間即具有相當因果關
    係。另乙○○騎乘上開輕型機車行經無號誌交叉路口，未減
    速慢行，雖亦與有過失，而為肇事次因，然此仍無解於被告
    上開過失責任之認定。綜上所述，足徵被告之自白確與事實
    相符，被告業務過失傷害之犯行，應堪認定。
三、本件被告受僱於統一速達股份有限公司，平日以駕駛貨車運
    送貨物為業，為從事駕駛業務之人，其因駕駛車輛之過失，
    肇致車禍，致乙○○受傷，自屬業務過失之行為。是核被告
    所為，係犯刑法第二百八十四條第二項前段之業務過失傷害
    罪。又被告肇事後在未被有偵查犯罪職權之機關或公務員發
    覺前，即自行報警，並主動向據報前來處理之彰化縣警察局
    鹿港分局馬鳴派出所警員許燿坤表示其為肇事人，此有彰化
    縣警察局受理各類案件紀錄表一紙在卷可考，其自首而受裁
    判，爰依刑法第六十二條前段規定，減輕其刑。爰審酌被告
    因過失肇致車禍發生，致使告訴人受傷，且為車禍之肇事主
    因，復迄今仍未與告訴人達成和解，然考量告訴人所受傷害
    尚非甚重，及被告犯罪後坦承犯行，態度尚屬良好等一切情
    狀，量處如主文所示之刑，併諭知易科罰金之折算標準。
據上論斷，應依刑事訴訟法第二百九十九條第一項前段，刑法第
二百八十四條第二項前段、第六十二條前段、第四十一條第一項
前段，刑法施行法第一條之一，判決如主文。
本案經檢察官林子翔到庭執行職務。
中    華    民    國    98    年    10    月    22    日
                    交通法庭          法  官  鄭舜元
以上正本證明與原本無異。
如不服本判決應於收受判決後10日內向本院提出上訴書狀，並
應敘述具體理由。其未敘述上訴理由者，應於上訴期間屆滿後
20日內向本院補提理由書(均須按他造當事人之人數附繕本)
「切勿逕送上級法院」。
告訴人或被害人對於判決如有不服具備理由請求檢察官上訴者，
其上訴期間之計算係以檢察官收受判決正本之日期為準。
中    華    民    國    98    年    10    月    22    日
                                      書記官  陳秀香
附錄：論罪科刑法條：
刑法第284條
因過失傷害人者，處6月以下有期徒刑、拘役或500元以下罰金，
致重傷者，處1年以下有期徒刑、拘役或500元以下罰金。
從事業務之人，因業務上之過失傷害人者，處1年以下有期徒刑
、拘役或1千元以下罰金，致重傷者，處3年以下有期徒刑、拘役
或2千元以下罰金。


司法院資訊處製作；財團法人民間司法改革基金會備份。
